【裁判字號】    89,交上易,359
【裁判日期】    890731
【裁判案由】    公共危險
【裁判全文】
臺灣高等法院刑事判決                  八十九年度交上易字第三五九號
    上  訴  人  臺灣新竹地方法院檢察署檢察官
    被      告  甲○○
右上訴人，因被告公共危險案件，不服臺灣新竹地方法院，八十九年度交易字第一０
０號，中華民國八十九年七月三十一日第一審判決（起訴案號：臺灣新竹地方法院檢
察署八十九年度偵字第二０九九號），提起上訴，本院判決如左：
    主      文
上訴駁回。
    理      由
一、本案經本院審理結果，認第一審判決以公訴意旨所指被告公共危險之犯罪不能證
    明，而為無罪之諭知，並無不合，應予維持，並引用第一審判決書記載之理由。
二、檢察官上訴意旨以(一)證人孫志堅到庭證稱「其駕駛ＨＡ－七００號大貨車，於民
    國八十九年四月一日下午七時許，行經新竹台十五線西演公路北向七十點九公里
    路口，見同向在其前方、由被告甲○○所駕駛車號Ｖ八－二八七０號小客車，突
    因遇巡邏警車，竟急行煞車，致其無從反應，而追撞該小客車」，另證人戴文信
    （執勤警員）亦於審判中證述「案發時我有聞到被告滿身酒氣，滿臉通紅」等語
    ，足認被告於為本案駕駛行為時，是否因服用過量之酒類後，酒類所含乙醇會導
    致人體意識模糊、而不能安全駕駛動力交通工具，猶執意繼續駕駛？否則，何以
    一遇巡邏警車，即急踩煞車？殊待深入調查；按一般駕駛人，雖路經警車巡邏，
    似無須作「急速煞車」之反應，何以被告當時竟出於此，以致與證人孫志堅之大
    貨車，發生擦撞之事。(二)附卷被告當時吹氣所含酒精濃度，雖僅達０點三四ＭＧ
    ／Ｌ，而尚未超過法務部所定０點五五ＭＧ／Ｌ之標準值，但依實例見解，本案
    所示「０點三四ＭＧ／Ｌ」，或「０點五五ＭＧ／Ｌ」，皆為一客觀量度，惟可
    能因人而異其危害性，且具相對性，自非惟一標準尺度；該項標準，亦僅為參考
    之標準之一，另尚須有其他具體之事實，並綜合判斷，以據為認定被告駕駛行為
    是否達於「酒後不能安全駕駛」之地步。要之，依刑法第一百八十五三之立法意
    旨，其非實害犯，亦非結果犯，而近於抽象危險犯，是上開測試結果，僅為一項
    參考資料，但非唯一判斷「能否安全駕駛交通工具」之依據，另須參酌其當時具
    體事實，綜合研判之。就本案被告所述酒後駕車肇事之經過情形而言，由於其喝
    過該項濃度之酒，而後即發生本件車禍，顯可認其已有首揭「服用酒類後，導致
    意識模糊、而不能安全駕駛動力交通工具」之狀態，以致肇禍，已符合「行為人
    於試酒精濃度，雖未達０點五五ＭＧ／Ｌ之法定標準值，但客觀上酒精反應已明
    ，及因無法安全駕駛而肇致車禍，或發生其他之危害情事」，均仍應視同此項「
    抽象危險犯」，而有刑法第一百八十五條之三處罰之適用；參照法務部八十八年
    五月十日研商訂定刑法第一百八十五條之三「所謂不能安全駕駛交通工具之認定
    標準」之會議時，亦同此結論。(三)綜上說明，被告是否因酒後不能安全駕駛之過
    失（指非必要之急速煞車），致證人孫志堅追撞其車？應屬法院應依職權調查之
    事項。原審判決對此之客觀證據，並未詳予認定，僅於欠缺充足證據之情形下，
    即以「被告除滿身酒氣外，其他都正常」（詳八十九年七月十八日審判筆錄），
    竟認被告上開犯罪不能證明，其判決似屬速斷，並難免謬誤云云。
三、查：(一)當時被告吹氣所含酒精度既僅為０點三四ＭＧ／Ｌ，未達一般足認不能
    安全駕駛之吹氣酒精濃度標準值０點五五ＭＧ／Ｌ，即未可輕率認定被告已不能
    安全駕車。(二)警員所謂「聞到被告滿身酒氣，滿臉通紅」云云，縱然不虛，亦未
    可憑以推定被告「意識模糊而不能安全駕駛動力交通工具」；況該警員亦稱「（
    被告）其他方面沒有特別的異常，走路、講話都正常」。(三)至孫志堅所謂被告所
    駕小客車見有警車而急行煞車云云之不可採，原判決已具論甚詳；且所謂見警車
    而急行煞車之反應，亦未必與飲酒逾量有關；此外查無其他事證足認當時被告飲
    酒已至不能安全駕車之程度；本件上訴，並無理由，應予駁回。
據上論斷，應依刑事訴訟法第三百六十八條、第三百七十三條，判決如主文。
本案經檢察官呂光華到庭執行職務。
中      華      民      國    八十九    年      十      月     十七     日
                              臺灣高等法院交通法庭
                                  審判長法  官  許  國  宏
                                        法  官  洪  光  燦
                                        法  官  袁  從  楨
右正本證明與原本無異。
不得上訴。
                                        書記官  王  忠  良
中      華      民      國    八十九    年      十      月     十九     日


司法院資訊處製作；財團法人民間司法改革基金會備份。
